臺灣臺南地方法院刑事判決　　　　　　　 96年度易字第371號
聲　請　人　臺灣臺南地方法院檢察署檢察官
被　　　告　乙○○
選任辯護人　李慧千律師
上列被告因傷害案件，經檢察官聲請簡易判決處刑（95年度偵字
第16703 號），本院認不宜逕以簡易判決處刑，改依通常程序審
理，判決如下：
    主  文
乙○○連續傷害人之身體，處拘役伍拾日，如易科罰金以銀元
佰元即新臺幣玖佰元折算壹日。
    事  實
一、乙○○於民國95年6 月29日下午3 時許，因承造房屋糾紛，
    邀同臺南縣永康市市民代表庚○○，前往臺南縣永康市○○
    路265 號甲○○住處，與甲○○、魏詠臻（甲○○妻，原名
    辛○○）、壬○○○（甲○○岳母）及彼等邀請會同之另一
    位永康市民代表戊○○協商，言談中因魏詠臻與庚○○就是
    否重新估價之事發生爭執，庚○○以杯水潑灑魏詠臻，魏詠
    臻不甘示弱，亦以水桶回潑庚○○，雙方因而發生爭吵拉扯
    ，甲○○見狀上前參與，乙○○竟基於傷害他人身體之犯意
    ，徒手毆打甲○○，致其受有頭部挫傷併左前額血腫、左小
    腿血腫及右小腿擦傷等傷害；壬○○○趨前阻止，乙○○復
    基於概括犯意，以腳踢向壬○○○腹部，致其受有腹部鈍挫
    傷之傷害。
二、案經甲○○、壬○○○訴由臺南縣警察局永康分局報請臺灣
    臺南地方法院檢察署檢察官偵查後聲請簡易判決處刑，本院
    改依通常程序審理。
    理  由
一、訊之被告乙○○雖否認前揭傷害犯行，辯稱：「當時我們要
    上車時，魏詠臻拿杯子丟代表，2 位代表都被潑到水，甲○○要打庚○○，我上前舉手攔阻，我的手就被打了；壬○○○說肚子痛，但好像是甲○○出來踢到她，我完全沒有碰到
    她」云云；惟查：
(一)、被告上揭犯罪事實，業據證人甲○○、壬○○○及魏詠臻於
    本院審理中結證明確，其中(1)、告訴人即證人甲○○證稱：
    「我當時在前面修車，是我太太魏詠臻及岳母壬○○○和他
    們談，庚○○說要重新估價，原來的價錢不划算，魏詠臻認
    為不合理，就要請他出去，庚○○就拿杯水潑魏詠臻，魏詠
    臻也有潑回去，庚○○就作勢要打魏詠臻，戊○○代表就攔
    住庚○○，我出去擋庚○○，結果乙○○就從後面徒手毆打
    我的頭、臉，還用腳踢我的腳，乙○○打我時，壬○○○過
    來阻擋，乙○○就用腳踹壬○○○的肚子」；(2)、告訴人即
    證人壬○○○證稱：「我們請戊○○來談屋子的事情，後來
    庚○○來了，我拿茶給他喝，庚○○說叫人來重估，依重新
    估價的價額算，魏詠臻說不行，要依當初估價的價額算，不
    能因為拖延工程就重算，庚○○就拿水潑魏詠臻，魏詠臻請
    庚○○出去，庚○○很生氣要打魏詠臻，戊○○上前阻止，
    甲○○看到要上前攔阻，乙○○就打甲○○的太陽穴跟頭部
    ，我上前攔阻乙○○，他就用腳踹我腹部，我就倒在地上。
    乙○○從甲○○後面用手打甲○○的太陽穴，再打甲○○的
    頭部，但詳細站的位置我忘記了」；(3)、證人魏詠臻證稱：
    「我只看到乙○○打甲○○頭、臉部，其他沒有看到。因為
    庚○○要打我，戊○○代表在阻擋，那時甲○○要過來攔阻
    ，混亂中乙○○就出手，壬○○○要過來阻擋乙○○打甲○○，乙○○就用腳踹壬○○○的肚子。因為庚○○說要重新
    估價，很不客氣，我就回答說已經過了那麼久，而且乙○○
    還拖延工程，庚○○就拿我母親請他喝的水潑我，我就請他
    出去並拿身邊的小桶子潑他」各等語（見本院審理筆錄），
    經核彼等所供事實經過完全相符，堪以採信。此外，復有財
    團法人奇美醫院診斷證明書2 紙在卷可佐，事證甚明。
(二)、證人即被告配偶丁○○、妹婿丙○○2 人雖證稱：「當時我
    們要離開，後面有水潑過來，2 位代表身上都有水，庚○○
    臉上有被東西打到，甲○○要打庚○○，乙○○過去擋甲○○的拳頭，這時壬○○○從裡面出來蹲在地上說她肚子痛，
    沒多久警察、救護車就來了」各等語，證人庚○○亦證稱：
    「調解過程中，因為告訴人不肯給公證人講話，也不給乙○○講話，我請告訴人拿出單據，告訴人也不肯，就一直罵我
    們，還趕我走，魏詠臻還用水瓢打到我的臉。要離開時，我
    與戊○○都被水潑到，我在罵魏詠臻，戊○○叫我不要理她
    ，當時我與他們約距離3 、4 公尺，魏詠臻一直在叫罵，壬○○○在拉魏詠臻與甲○○，甲○○要衝過來打我，壬○○○才拉他，後來壬○○○就很痛苦的蹲在地上，並叫救護車
    及報警，說我們打他」、「是甲○○、壬○○○、魏詠臻他
    們自己在拉扯，我並未向魏詠臻潑水或欲出手毆打魏詠臻；
    乙○○未亦出手打人」云云（見本院審理筆錄）。然查，一
    般民眾對於地方民意代表均有相當之尊重，證人庚○○身為
    臺南縣永康市市民代表，又受被告之託協商糾紛、主持公道
    ，若非言行失當而激怒當事人，則告訴人甲○○之妻魏詠臻
    自不可能無故對其出言不遜甚或潑水，況告訴人甲○○、壬○○○及證人魏詠臻均為自家人，顯不可能無故自行互相拉
    扯而致受傷。證人丁○○、丙○○及庚○○3 人僅就魏詠臻
    潑水部分清楚描述，然對於為何被潑水、為何雙方會發生衝
    突及被告是否毆打告訴人部分，則均含糊其詞，避重就輕，
    顯然有所偏頗，難以憑採。
(三)、至於證人戊○○證稱：「當天並未看到甲○○及壬○○○被
    打的過程，我請他們各退一步，但他們大小聲的吵起來，我
    就到外面準備要離開，所以後面他們爭吵的部分我沒有看到
    」、「他們在爭吵時，因為庚○○拿杯水噴出來，有噴到我
    ，我就請他離開，後來誰潑水我沒看到」等語（見本院審理
    筆錄），亦無法證實雙方衝突之經過情形，且戊○○係受告
    訴人請託而出面協商，與到場為被告參與協調之庚○○又係
    市民代表會同僚，在不得罪兩方之考量下，供詞含混帶過，
    實可預期，所為證言亦難據為有利於被告之認定。
(四)、綜上所述，本件事證明確，被告所辯核屬卸責之詞，非可採
    信，犯行堪以認定，應依法論科。
二、法律修正：被告行為後，94年2 月2 日修正公布之新刑法，
    業於95年7 月1 日生效施行，有關本案就新舊刑法之比較適
    用，詳如附表所示。
三、論罪科刑：核被告所為，係犯刑法第277 條第1 項之傷害罪
    。被告先後毆打告訴人甲○○及壬○○○2 人之行為，時間
    緊接，所犯罪名相同，顯均係基於概括犯意所為，應依修正
    前刑法第56條連續犯之規定以一罪論，並加重其刑；茲審酌
    被告並無不法前科，本件因建屋協商糾紛而毆打告訴人，其
    犯罪之動機、手段、被害人受傷程度，及被告事後否認犯行
    ，態度不佳，且未與告訴人達成民事和解，賠償損害等一切
    情狀，量處如主文所示之刑，並諭知易科罰金之折算標準。
四、據上論斷，應依刑事訴訟法第452 條、第299 條第1 項前段
    ，刑法第2 條第1 項、第277 條第1 項，修正前刑法第56條
    第41條第1 項前段，刑法施行法第1 條之1 ，廢止前罰金罰
    鍰提高標準條例第2 條判決如主文。
本案經檢察官己○○到庭執行職務。
中　　華　　民　　國　　96　　年　　6 　　月　　14　　日
　　　　　　　　　刑事第九庭  審判長法　官  楊清安
                                    法  官  朱中和
                                    法  官  卓穎毓
以上正本證明與原本無異。
如不服本判決，應於判決送達後10日內向本院提出上訴狀（應附
繕本）。
　　　　　　　　　　　　　　　      書記官　方秀貞
中　　華　　民　　國　　96　　年　　6 　　月　　14　　日
附表：（新舊刑法比較適用）
(一)、連續犯
┌──┬───────┬───────┬───────┬────┬────┐
│條號│  舊法規定    │   新法規定   │   比較理由   │比較依據│比較結果│
├──┼───────┼───────┼───────┼────┼────┤
│56  │連續數行為而犯│刪除          │一般認為連續犯│修正刑法│適用舊法│
│    │同一罪名者，以│              │在本質上係數行│第2 條第│        │
│    │一罪論。但得加│              │為而屬數罪，僅│1項 前段│        │
│    │重其刑至二分之│              │係基於訴訟經濟│        │        │
│    │一。          │              │或責任吸收原則│        │        │
│    │              │              │之考量，而論以│        │        │
│    │              │              │一罪，新法將連│        │        │
│    │              │              │續犯之規定廢除│        │        │
│    │              │              │後，除非符合「│        │        │
│    │              │              │接續犯」或「包│        │        │
│    │              │              │括一罪」之情形│        │        │
│    │              │              │，可認為構成單│        │        │
│    │              │              │一之犯罪外，均│        │        │
│    │              │              │應認係數罪併罰│        │        │
│    │              │              │。            │        │        │
└──┴───────┴───────┴───────┴────┴────┘
(二)、法定最低罰金刑
┌──┬───────┬───────┬───────┬────┬────┐
│條號│  舊法規定    │   新法規定   │   比較理由   │比較依據│比較結果│
├──┼───────┼───────┼───────┼────┼────┤
│33│主刑之種類如下│主刑之種類如下│新法依刑法施行│修正刑法│適用舊法│
│    │：            │：            │法第1 條之1 規│第2 條第│第33條第│
│    │五、罰金：1 元│五、罰金：新台│定提高罰金刑度│1項 前段│5 款之規│
│    │　　以上。    │　　幣1,000 元│與舊法依罰金罰│        │定      │
│    ├───────┤    以上，以百│鍰提高標準條例│        │        │
│    │罰金罰鍰提高標│    元計算之。│第1 條提高罰金│        │        │
│    │準條例第1 條前│              │刑度，換算結果│        │        │
│    │段規定：依法律│              │並無不同，僅貨│        │        │
│    │應處罰金、罰鍰│              │幣單位由銀元改│        │        │
│    │者，就其原定數│              │為新臺幣而已，│        │        │
│    │額得提高為2 倍│              │尚非屬法律變更│        │        │
│    │至10倍。      │              │；惟新法則提高│        │        │
│    │              │              │最低之罰金刑度│        │        │
│    │              │              │，兩相比較，以│        │        │
│    │              │              │舊法第33條第5 │        │        │
│    │              │              │款之規定較有利│        │        │
│    │              │              │於行為人。    │        │        │
└──┴───────┴───────┴───────┴────┴────┘
(三)、易科罰金折算標準
┌──┬───────┬───────┬───────┬────┬────┐
│條號│  舊法規定    │   新法規定   │   比較理由   │比較依據│比較結果│
├──┼───────┼───────┼───────┼────┼────┤
│41I│犯最重本刑為5 │犯最重本刑為5 │新法雖刪除易科│修正刑法│適用舊法│
│    │年以下有期徒刑│年以下有期徒刑│罰金時，需具備│第2 條第│        │
│    │以下之刑之罪，│以下之刑之罪，│「因身體、教育│1項 前段│        │
│    │而受6 個月以下│而受6 個月以下│、職業或家庭之│        │        │
│    │有期徒刑或拘役│有期徒刑或拘役│關係或其他正當│        │        │
│    │之宣告，因身體│之宣告者，得以│事由，執行顯有│        │        │
│    │、教育、職業、│新臺幣1,000 元│困難者」之限制│        │        │
│    │家庭之關係或其│、2,000 元或3,│，惟易科罰金折│        │        │
│    │他正當事由，執│000 元折算1 日│算標準已由銀元│        │        │
│    │行顯有困難者，│，易科罰金。但│100 元、200 元│        │        │
│    │得以1 元以上3 │確因不執行所宣│或300 元即新臺│        │        │
│    │元以下折算1 日│告之刑，難收矯│幣300 元、600 │        │        │
│    │，易科罰金。但│正之效，或難以│元或900 元，提│        │        │
│    │確因不執行所宣│維持法秩序者，│高為以新臺幣1,│        │        │
│    │告之刑，難收矯│不在此限。    │000 元、2,00  │        │        │
│    │正之效，或難以│              │0 元或3,000 元│        │        │
│    │維持法秩序者，│              │折算1 日，綜合│        │        │
│    │不在此限。    │              │觀之，舊法對行│        │        │
│    ├───────┤              │為人較為有利。│        │        │
│    │罰金罰緩提高標│              │              │        │        │
│    │準條例第2 條前│              │              │        │        │
│    │段：依刑法第41│              │              │        │        │
│    │條易科罰金或第│              │              │        │        │
│    │42條第2 項易服│              │              │        │        │
│    │勞役者，均就其│              │              │        │        │
│    │原定數額提高為│              │              │        │        │
│    │100 倍折算1 日│              │              │        │        │
└──┴───────┴───────┴───────┴────┴────┘
附錄論罪法條：
中華民國刑法第277條
（普通傷害罪）
傷害人之身體或健康者，處3 年以下有期徒刑、拘役或1 千元以
下罰金。
犯前項之罪因而致人於死者，處無期徒刑或7 年以上有期徒刑；
致重傷者，處3 年以上10年以下有期徒刑。
